臺灣桃園地方法院民事簡易判決
110年度壢簡字第1668號
原      告  陳鄭玉梅
訴訟代理人  楊政達律師
被      告  林郁捷  

訴訟代理人  曾聖恩  
            楊奕鴻  
複  代理人  洪善鈞  
上列當事人間因本院110年度壢交簡字第1368號過失傷害案件，
原告提起附帶民事訴訟（110年度壢交簡附民字第109號），經本
院刑事庭移送前來，本院於民國111年4月14日辯論終結，判決如
下：
    主      文
被告應給付原告新臺幣477,591元，及自民國110年6月29日起至
清償日止，按週年利率5％計算之利息。
原告其餘之訴駁回。
訴訟費用（減縮後）由被告負擔49％，餘由原告負擔。
本判決原告勝訴部分得假執行。但被告以新臺幣477,591元為原
告預供擔保後，得免為假執行。
原告其餘假執行之聲請駁回。
    事實及理由
壹、程序方面：
    訴狀送達後，原告不得將原訴變更或追加他訴，但擴張或減
    縮應受判決事項之聲明者，不在此限，民事訴訟法第255條
    第1項第3款定有明文。本件原告起訴原聲明：被告應給付原
    告新臺幣（下同）1,224,455元（含醫療費用174,955元、看
    護費317,500元、未來支出費用432,000元、精神慰撫金300,
    000元），及自起訴狀繕本送達翌日起至清償日止，按週年
    利率百分之五計算之利息。嗣於訴訟繫屬中，變更聲明如後
    述所示，其餘不變（見本院卷第72頁正、反面）。經核原告
    變更請求之金額，屬應受判決事項聲明之減縮，應予准許。
貳、實體方面
一、原告主張：被告於民國109年7月5日20時30分許，在桃園市
    中壢區成功路之內壢菜市場旁，欲駕駛車牌號碼0000-00號
    自用小客車（下稱被告車輛）往成章一街方向行駛，起駛前
    本應注意並禮讓行進中之車輛優先通行，且依當時情形並無
    不能注意之情事，竟疏未注意及此，貿然起駛，適原告騎乘
    車牌號碼000-000號普通重型機車（下稱系爭機車）自同向
    後方駛至，兩車因而發生碰撞（下稱系爭事故），致原告受
    有第一腰椎壓迫性骨折等傷害（下稱系爭傷害），並受有住
    院醫療費用154,908元、出院後醫療費用29,297元、住院期
    間看護費用97,500元、長照費用38,090元、不能工作損失35
    3,046元、精神慰撫金300,000元，共計972,841元之損害，
    爰依侵權行為之法律關係提起本件訴訟，請求被告負損害賠
    償責任等語。並聲明：被告應給付原告972,841元，及自起
    訴狀繕本送達翌日起至清償日止，按週年利率百分之五計算
    之利息。
二、被告則以：對不能工作損失有爭執，應以法定最低薪資計算
    ，且精神慰撫金過高。又原告應負未注意車前狀況之與有過
    失，並應扣除原告已請領之強制險理賠等語，以資抗辯。並
    聲明：原告之訴駁回；如受不利之判決，願供擔保請准宣告
    免為假執行。
三、本院之判斷：
（一）按因故意或過失，不法侵害他人之權利者，負損害賠償責
      任；汽車、機車或其他非依軌道行駛之動力車輛，在使用
      中加損害於他人者，駕駛人應賠償因此所生之損害，民法
      第184條第1項前段、第191條之2前段定有明文。本規則用
      詞，定義如下：一、汽車：指在道路上不依軌道或電力架
      線而以原動機行駛之車輛（包括機車）。行車前應注意之
      事項，依下列規定：七、起駛前應顯示方向燈，注意前後
      左右有無障礙或車輛行人，並應讓行進中之車輛行人優先
      通行。汽車行駛時，駕駛人應注意車前狀況及兩車並行之
      間隔，並隨時採取必要之安全措施。道路交通安全規則第
      2條第1項第1款、第89條第1項第7款、第94條第3項前段亦
      有明文。又損害之發生或擴大，被害人與有過失者，法院
      得減輕賠償金額，或免除之，民法第217條第1項定有明文
      。且此項規定之目的，在謀求加害人與被害人間之公平，
      故在裁判上法院得以職權減輕或免除之（最高法院85年台
      上字第1756號判例意旨參照）。
（二）依道路交通事故調查表、事故現場圖、車禍監視器影像翻
      拍照片，並參以原告於警詢時陳稱略以：伊從成功路往返
      家方向直行，駛至內壢菜市場前，伊看見對方車子停在路
      邊，伊便直行，伊要經過對方時，對方車子突然一直往車
      道上靠過來，伊就按煞車，對方還是撞過來。第一次碰撞
      位置應該是前車頭，車頭燈損壞等語【見臺灣桃園地方檢
      查署110年偵字第12270號卷(下稱偵查卷)第21至23頁、第
      29頁、第31至43頁】。可知被告係內壢菜市場旁欲起駛進
      入車道之車輛，原告則為同向車道之後方直行車輛。依上
      規定，被告起駛前本應注意有無車輛往來，並禮讓行進中
      之車輛優先通行，卻未注意後方直行駛至之系爭機車，貿
      然駛入車道，且當時並無不能注意之情事，被告卻疏未注
      意及此，因而發生本件事故，其有過失甚明。而原告雖係
      直行車輛，依法本享有路權，然觀監視器影像翻拍照片（
      見偵查卷第41至43頁），可見系爭事故地點並無任何遮蔽
      物阻擋視線，兩造相隔約2台汽車距離時，原告應可清晰
      看見被告車輛車頭已開始向左往車道偏行，原告卻疏未注
      意起駛之被告車輛，並採取必要之安全措施，因而肇生系
      爭事故，原告亦屬有過失。本院審酌本件事故之發生過程
      ，認被告為路邊起駛車輛，卻未依道路交通規定禮讓行進
      中直行之系爭機車先行，顯見其過失行為在先，屬製造風
      險之一方；而原告雖負有未注意車前狀況之過失，然原告
      依法本享有路權，如被告能依道路交通規定禮讓直行之原
      告先行，本件車禍應不致發生，故被告所負之過失衡情較
      重甚明，則被告就本件車禍之發生，應負7/10之過失責任
      ，原告應負之與有過失程度則以3/10為適當。
（三）次按不法侵害他人之身體或健康者，對於被害人因此喪失
      或減少勞動能力，或增加生活上之需要時，應負損害賠償
      責任；不法侵害他人之身體、健康者，被害人雖非財產上
      之損害，亦得請求賠償相當之金額，民法第193條第1項、
      第195條第1項前段分別定有明文。茲就原告請求各項金額
      分別審究如下：
    1.醫療費用、看護費用、長照費用部分：原告主張因系爭事
      故而受有系爭傷害，因而支出住院醫療費用154,908元、
      出院後醫療費用29,297元、住院期間看護費用97,500 元
      、長照費用38,090元等語，業據其提出診斷證明書、醫療
      費用收據、社區整合照顧服務確認單、長期照顧服務機構
      服務收據、銷貨單等件為證，且為被告所不爭執（見本院
      卷第72頁反面至第73頁），堪認原告之主張為真實。原告
      之請求，自屬有據，應予准許。
    2.不能工作之損失部分：原告主張其於市場販售生鮮雞肉，
      因系爭事故，致原告住院1個月又9天，並休養3個月又20
      天，共4個月又29天無法工作，復依行政院主計總處107年
      攤販業營業概況調查，原告每月利潤平均為71,083元，因
      而共受有不能工作損失353,046元等語，並據提出診斷證
      明書、新聞報導、網路新聞、上開概況調查新聞稿為證（
      見附民卷第15至19頁、第63至70頁）。觀行政院主計總處
      統計生鮮肉類攤販107年扣除成本之全年營利為853,000元
      ，平均每月利潤為71,083元，是原告主張其每月平均薪資
      為71,083元，應堪認定。復觀衛生福利部桃園醫院診斷證
      明書記載：原告109年8月14日出院，建議休養1個月等語
      ；長庚醫療財團法人林口長庚紀念醫院診斷證明書記載：
      原告109年9月5日，復原期間宜休養3個月及背架使用，建
      議避免彎腰、粗重工作及劇烈運動等語。可見原告自系爭
      事故發生即109年7月5日至109年9月5日再度手術出院共2
      個月期間，並術後出院仍有3個月休養之需要，原告至少
      有5個月不能工作，是原告請求4個月又29日不能工作之損
      失，洵屬有據，此亦為被告所不爭執。準此，原告所受不
      能工作之損失應為353,046元【計算式：月薪71,083元×（
      4＋29/30個月）＝353,046元，元以下四捨五入】。
　　　被告固辯稱原告薪資應以法定最低薪資計算云云，惟被告
      並未舉證說明原告之請求有何不合理之處，而應以基本工
      資計算，本院自難為有利被告之認定。
    3.精神慰撫金部分：法院對於慰撫金之量定，應斟酌實際加
      害情形所造成之影響、被害人所受精神上痛苦之程度，雙
      方之身分、地位、經濟狀況及其他各種情形，以核定相當
      之數額（最高法院47年台上字第1221號、51年台上字第22
      3 號判例參照）。經查，原告因系爭事故受有系爭傷害，
      衡情其身體及精神應受有相當之痛苦，其請求被告賠償非
      財產上之損害，應屬有據；本院審酌原告因系爭事故所受
      傷勢需開刀治療，且原告年事已高，術後需較長時間復原
      ，並衡量被告加害程度及兩造之身分、地位、經濟能力等
      一切情狀（見個資卷），認原告請求被告賠償精神慰撫應
      酌定為150,000元，方屬公允。綜上，上開金額合計為822
      ,841元（計算式：住院醫療費用154,908元＋出院後醫療費
      用29,297元＋住院期間看護費用97,500元＋長照費用38,090
      元＋不能工作損失353,046元＋精神慰撫金150,000元＝822,8
      41元）。併依上開過失比例計算，原告得請求被告給付之
      金額為575,989 元（計算式：822,841元×0.7＝575,989元
      ，元以下四捨五入）。逾此範圍之請求，不應准許。
（四）保險人依本法規定所為之保險給付，視為被保險人損害賠
      償金額之一部分；被保險人受賠償請求時，得扣除之。強
      制汽車責任保險法第32條定有明文。原告既已受領強制險
      理賠金98,398元（見本院卷第24至25頁），依前揭規定，
      自應於被告受賠償請求時扣除，經扣除上開金額後，原告
      得請求被告賠償之金額總計為477,591元（計算式：575,9
      89元－98,398元＝477,591元）。原告逾此範圍之請求，洵
      屬無據，不應准許。
四、末按給付無確定期限者，債務人於債權人得請求給付時，經
    其催告而未為給付，自受催告時起，負遲延責任。其經債權
    人起訴而送達訴狀，或依督促程序送達支付命令，或為其他
    相類之行為者，與催告有同一之效力；遲延之債務，以支付
    金錢為標的者，債權人得請求依法定利率計算之遲延利息；
    應付利息之債務，其利率未經約定，亦無法律可據者，週年
    利率為百分之5，民法第229條第2項、第233條第1項前段、
    第203條分別定有明文。本件侵權行為損害賠償債務，其給
    付並無確定期限，依前揭規定，被告應自起訴狀繕本送達之
    翌日起負遲延責任。查本件起訴狀繕本係於110年6月28日送
    達被告，有送達證書在卷足憑（見附民卷第54、55頁），是
    被告應自翌日即110年6月29日起負遲延責任。
五、綜上所述，原告依侵權行為法律關係請求被告給付如主文第
    1項所示之金額，為有理由，應予准許。逾此範圍之請求，
    為無理由，應予駁回。
六、本件原告勝訴部分係依簡易訴訟程序所為之判決，爰依民事
    訴訟法第389條第1項第3款規定，依職權宣告假執行，此部
    分雖經原告陳明願供擔保，聲請准為宣告假執行，惟其聲請
    僅在促使法院為此職權之行使，本院不受其拘束，無再命原
    告提供擔保之必要，爰不另為駁回之諭知；並依同法第392 
    條第2項規定，依職權宣告被告如預供擔保，得免為假執行
    。至原告敗訴部分之訴既經駁回，其假執行之聲請失所附麗
    ，併予駁回。
七、本件事證已臻明確，兩造其餘主張陳述及所提之證據，經審
    酌後於本件判決結果無影響，爰不逐一論述。至被告嗣於11
    1年4月28日提出民事答辯二狀，因係於言詞辯論終結即111
    年4月14日後始行提出，有本院收文戳章在卷可參，本院自
    無庸審酌，附此敘明。
八、訴訟費用負擔之依據：民事訴訟法第79條。本件係刑事附帶
    民事訴訟，而由本院刑事庭移送民事庭者，依法不需徵收裁
    判費，且至本件言詞辯論終結時，亦未發生其他訴訟費用，
    故無從確定訴訟費用之數額。惟依法仍應依民事訴訟法第79
    條規定，諭知訴訟費用之負擔，以備將來如有訴訟費用發生
    時，得以確定其數額。
中　　華　　民　　國　　111 　年　　5 　　月　　26　　日
                  中壢簡易庭      法  官  江碧珊
以上為正本係照原本作成。
如不服本判決，應於送達後20日內，向本院提出上訴狀並表明上
訴理由，如於本判決宣示後送達前提起上訴者，應於判決送達後
20日內補提上訴理由書（須附繕本）。
如委任律師提起上訴者，應一併繳納上訴審裁判費。
中　　華　　民　　國　　111 　年　　5 　　月　　26　　日
                                  書記官  張育誠